臺灣高等法院刑事判決　　　　　　　　　　　　　　九十一年度上易字第三八四號
　　上　訴　人　臺灣板橋地方法院檢察署檢察官
　　被　　　告　乙○○
右上訴人因被告侵占案件，不服臺灣板橋地方法院九十年度易緝字第二三０號，中華
民國九十年十二月三十一日第一審判決（起訴案號：臺灣板橋地方法院檢察署八十八
年度偵字第九五二一號），提起上訴，本院判決如左：
    主  文
上訴駁回。
    理  由
一、公訴意旨略以：乙○○意圖為自己不法之所有，於民國（下同）八十六年底，在
    臺北縣板橋市○○路○段三十五巷二號十四樓之一，將集琳工程有限公司負責人
    甲○○所有之車號：ＨＮ－二七九一號自用小貨車開走後，據為己有，因認乙○
    ○涉有刑法第三百三十五條第一項之侵占罪嫌云云。
二、按犯罪事實應依證據認定之，無證據不得推定其犯罪事實；又不能證明被告犯罪
    者，應諭知無罪之判決；刑事訴訟法第一百五十四條、第三百零一條第一項分別
    定有明文。又犯罪事實之認定，應憑真實之證據，倘證據是否真實尚欠明確，自
    難以擬制推測之方法，為其判斷之基礎；而認定犯罪事實之證據係指足以認定被
    告確有犯罪行為之積極證據而言，該項證據自須適合於被告犯罪事實之認定，始
    得採為斷罪資料。且刑事訴訟上證明之資料，無論其為直接或間接證據，均須達
    於通常一般之人均不致有所懷疑，而得確信其為真實之程度，始得據為有罪之認
    定，若其關於被告是否犯罪之證明未能達此程度，而有合理懷疑之存在，致使無
    從形成有罪之確信，根據「罪證有疑，利於被告」之證據法則，即不得遽為不利
    被告之認定，亦無疑問。其以情況證據（即間接證據）斷罪時，尤須基於該證據
    在直接關係上所可證明之他項情況事實，本乎推理作用足以確證被告有罪，方為
    合法，不得徒憑主觀推想，將一般經驗上有利被告之其他合理情況逕予排除。且
    告訴人之告訴，係以使被告受刑事訴追為目的，是其陳述是否與事實相符，仍應
    調查其他證據以資審認，合先說明。
三、公訴人認被告乙○○涉犯侵占犯行，無非係以告訴人甲○○之指述為其論據，訊
    據被告矢口否認侵占，辯稱該車頭期款係伊所出，伊對該車有股權等語。經查：
    (一)、證人鄭誌銘於原審供稱：「（甲○○？）老闆，陳與胡合夥一輛挖士機，我
        與胡合夥一輛挖土機（小的），他們怎麼付我不知，我與胡的部分頭期款五
        十萬元，每人各付二十五萬元，以個人出去挖土的收入給付，貸款是由出去
        工作挖土收入來給付的，我與胡合夥前後三年，我七十九年十二月退伍，八
        十四年年中起與她合夥到八十七年年中，因車子舊了，我自己買了一輛自己
        做，我與胡無糾紛，我現有一輛大的，我不知陳與胡有無糾紛。但離開後仍
        有與胡聯絡，更正，比我晚離開，陳與我說有再與胡聯絡，前一陣子（即八
        、九月間）陳對我說胡有工作要找陳做。（ＨＮ－二七九一？）貨車，載油
        車，到工地加油用的，那時是陳在駕駛，陳亦有駕駛挖土機；後來胡對我說
        陳已無合夥了，要我將油車開回來，何時說的我忘了，後來我有開回去給她
        ，我甚至載胡去驗車。我是去新店國校路（陳住處），停放地點以電話與陳
        聯絡，本人交給我鑰匙、行車執照，我開回來交給胡，我開回來我家一個多
        月，我有對胡說因我有工作，後來才交回去給胡，又載胡去驗車；我是有對
        胡說要買車，但要過戶給我，可是車太小，先與胡買，尚未過戶，我哥嫌車
        小，後來又將車賣給車行（在驗車完畢以後）錢有付給胡，牽回去哥嫌太小
        ，我就賣給彰化一家車行（老闆陳思明），我也認識，我朋友也認識。我是
        先給胡錢，哥嫌小後賣掉後車行給我錢。（對起訴書犯罪事實有何意見？）
        胡告陳避不見面我不知，但陳與我說有與胡再聯絡。」等語（見原審卷第二
        十七頁反面、第二十八頁），對此告訴人亦不否認（見原審卷第五十九頁）
        ，因此，就上所供系爭車輛之來源暨其使用、異動經過情形觀之，該小貨車
        原屬被告與告訴人合夥財產之一，應無疑問，而告訴人稱被告避不見面，如
        上所述，已乏所據。
    (二)、告訴人甲○○於原審審理時供稱：係因被告向伊買車，所以才讓被告將車開
        走，被告未付錢，才提出告訴等情（見原審卷第六十頁），由此自可悉知，
        告訴人之所以提出告訴，乃因係被告意欲向告訴人購車，嗣因未付款予告訴
        人，告訴人方始興訟，是被告應無侵占他人之物之情事。
    此外，復查無其他積極證據足認被告有何公訴所指犯行，既不能證明被告犯罪，
    原審對被告為無罪之諭知，經核並無不合。
三、檢察官上訴意旨略以：依證人鄭誌銘於地方法院所供，僅謂被告與告訴人合夥一
    輛挖土機，並無指證系爭自用小貨車係被告與告訴人合夥之情，則原審認定該自
    用小貨車係被告與告訴人合夥，容屬可疑，縱認渠等間另有事業之合夥關係，然
    證人鄭誌銘亦證稱：後來告訴人對伊說被告已無合夥了，要伊將車輛開回來（見
    原審卷九十年十一月二十六日訊問筆錄），按侵占罪為即成犯，於行為人易持有
    為所有時，犯罪即屬成立，是被告所辯：當初告訴人告訴伊時車已不在伊這邊云
    云，亦無礙其罪責之成立，指責原審諭知被告無罪係屬不當云云。惟查告訴人於
    本院調查時明白供稱，被告他們是挖土機司機，為了鼓勵司機，所以我們有把一
    部分股份給司機，但是沒有登記，我所指的股份是指車子一半的股權，挖土機及
    貨車都有分股份給司機，這部車子，被告有出頭期款十一萬元，這部部車子新車
    價值三十一萬多，其他的錢都是我付的，這部車他有一半的產權，後來他不做了
    ，我要把公司結束，這部車子我叫他把車子開回來處理，但是他說他要買，這部
    車平時都是他在使用，後來鄭誌銘把車子開回來。是被告叫鄭誌銘銘把車開回來
    ，我不會開那種貨車，鄭誌銘開回來後表示要買，所以他就去處理這部車，鄭誌
    銘開車回來以後，被告沒有把車開走，後來就賣給車行，鄭誌銘過戶給車行，錢
    也有付給我，當初我認為被告沒有把車開回來還給我才告他，我是要把公司處理
    掉，我與被告之間除子這部車以外，挖土機的產權也有合夥，另外他也有欠我錢
    ，這個我們都會算清楚（見本院九十一年三月二十七日訊問筆錄）。依告訴人及
    被告之所述系爭小貨車，被告亦有產權（股份），平日即由被告使用，雖被告離
    職後，未將車子交還公司，但被告認伊對該車亦有產權，且被告亦有意購買，故
    未將車交還公司，雖嗣後被告未購得該車，但被告亦將車交予公司另一司機鄭誌
    銘，駛回公司，未將該車據為己有，顯見被告並無侵占之意，告訴人誤以為被告
    意在侵占該車，容有誤會，檢察官之上訴為無理由，應予駁回。
據上論斷，應依刑事訴訟法第三百六十八條，判決如主文。
本案經檢察官沈明彥到庭執行職務。
中    華    民    國      九十一  年       四       月      二十三      日
                             臺灣高等法院刑事第二十二庭
                                 審判長法  官  許  正  順
                                       法  官  胡  方  新
                                       法  官  林  明  俊
右正本證明與原本無異。
不得上訴。
                                       書記官  蕭  進  忠
中    華    民    國      九十一  年       四       月      二十四      日
